臺灣彰化地方法院刑事判決　　　　　　　 94年度訴字第539號
公　訴　人　臺灣彰化地方法院檢察署檢察官
被　　　告　甲○○○　女　64.
　　　　　　　　　　　身分證統.
　　　　　　　　　　　住彰化縣.
選任辯護人　吳天富律師
上列被告因偽造文書案件，經檢察官提起公訴（94年度偵字第
1121號），本院判決如下：
    主  文
甲○○○行使偽造私文書，足以生損害於他人，處有期徒刑貳月
，如易科罰金，以佰元折算壹日，緩刑貳年。
偽造如附表所示之印章、署押及印文均沒收。
    事  實
一、甲○○○與乙○○乃母子關係，乙○○前於民國83年起即前
    往大陸，迄至90年間始返國，而甲○○○乃未經乙○○同意
    及授權，於84年9月15日，在彰化縣彰化市某刻印店利用不
    知情之刻印店人員偽刻「乙○○」印章，並攜帶乙○○原放
    置在彰化縣彰化市○○街40巷1號住處內之身分證，於同日
    前往位於彰化縣彰化市之臺灣土地銀行彰化分行，申請設立
    帳號000000000000號活期儲蓄存款帳戶，而於該活期儲蓄存
    款存款印鑑卡上之開戶人簽名欄下，偽簽「乙○○」姓名，
    而偽造「乙○○」之署名1枚，並蓋用前揭偽刻之「乙○○
    」印章於其上，而偽造該存款印鑑卡，其後，復持上開存款
    印鑑卡向不知情之銀行行員申請辦理開戶而行使之，並取得
    臺灣土地銀行彰化分行所核發上開帳戶存摺使用，致生損害
    於乙○○及臺灣土地銀行彰化分行對於存款帳戶管理之正確
    性。嗣乙○○返國後，因接獲國稅局之扣繳憑單始知遭人冒
    開帳戶使用。
二、案經彰化縣警察局彰化分局報請臺灣彰化地方法院檢察署檢
    察官偵查起訴。
    理  由
一、訊據被告甲○○○固不否認伊有於上開時、地，委託刻印店
    人員刻「乙○○」印章，並攜帶乙○○之身分證，前往臺灣
    土地銀行彰化分行，以乙○○名義申請設立帳號0000000000
    00號之活期儲蓄存款帳戶，並於該活期儲蓄存款存款印鑑卡
    上之開戶人簽名欄下，簽寫「乙○○」姓名，並蓋用前開所
    刻之「乙○○」印章於其上，復持向該銀行行員申請辦理開
    戶之事實，惟矢口否認有何行使偽造文書之犯行，辯稱：乙
    ○○前往大陸後，伊與乙○○有以電話聯絡，而在電話中乙
    ○○有同意伊為其開立帳戶，以便讓乙○○返國後有錢可以
    使用云云。惟查：上開事實，業據證人乙○○於本院審理時
    到庭具結證稱：伊並未曾同意或授權被告為其開設銀行帳戶
    使用等語綦詳，被告亦坦認上開「乙○○」之印章並非乙○
    ○之前曾使用的印章，乃被告以乙○○名義申辦本件銀行帳
    戶時特別委託他人另外刻印的等語明確，而被告復無法提供
    任何證據以資查證伊確有經過乙○○同意或授權開立前揭銀
    行帳戶，是尚難為被告有利之認定。此外，復有該臺灣土地
    銀行彰化分行活期儲蓄存款帳戶（戶名：乙○○，帳號0000
    00000000號）之相關開戶資料（含活期儲蓄存款存款印鑑卡
    、印鑑掛失止付暨更換新印鑑申請書等）及交易明細表等件
    在卷可參，是被告甲○○○前揭辯詞，尚非足採。本件事證
    明確，被告甲○○○上開犯行堪以認定，應依法論科。
二、核被告甲○○○所為，係犯刑法第216條、第210條之行使偽
    造私文書罪。被告利用不知情之刻印店人員偽刻「乙○○」
    之印章1枚，係間接正犯。又被告偽造印章、印文及署押之
    行為，乃偽造私文書之階段行為；而偽造私文書之低度行為
    復為行使之高度行為所吸收，均不另論罪。再被告行為後，
    刑法第41條之規定已經修正，並經總統於90年1月10日公布
    施行，於同月12日生效，依修正後刑法第41條第1項之規定
    ，犯最重本刑為5年以下有期徒刑以下刑之罪，而受六個月
    以下有期徒刑或拘役之宣告，因身體、教育、職業、家庭之
    關係或其他正當理由，執行顯有困難者，得以一元以上三元
    以下折算一日，易科罰金。此與舊法須犯最重本刑為三年以
    下有期徒刑以下刑之罪，而受六個月以下有期徒刑或拘役之
    宣告，因身體、教育、職業、家庭之關係或其他正當理由，
    執行顯有困難者，始得以一元以上三元以下折算一日，易科
    罰金之規定相比較，以修正後之新法規定較有利於被告，本
    件應適用新法，一併諭知易科罰金之折算標準。爰審酌被告
    之素行良好，並無任何前科紀錄（參卷附臺灣高等法院被告
    全國前案紀錄表），其開立本件帳戶後帳戶內之資金均為被
    告所存入，且尚未有實質危害，及其犯罪之動機、方法、手
    段，暨犯後被告之態度等一切情狀，量處如主文所示之刑，
    並諭知易科罰金之折算標準，以資懲儆。再被告前未曾受有
    期徒刑以上刑之宣告，此有臺灣高等法院被告全國前案紀錄
    表在卷可稽，其因一時思慮未周，致觸犯本案犯行，被告經
    此教訓後，當知所警惕而無再犯之虞，本院認其所宣告之刑
    以暫不執行為適當，併予宣告緩刑2年，以啟自新。另被告
    所偽造之「乙○○」印章1枚及該活期儲蓄存款印鑑卡上所
    偽造之「乙○○」署押、印文各1枚，係屬偽造，則不問屬
    於被告與否，均應依刑法第219條之規定諭知沒收。
據上論斷，應依刑事訴訟法第299條第1項前段，刑法第2條第1項
前段、第216條、第210條、第219條、第41條第1項前段、第74條
第1款，罰金罰鍰提高標準條例第1條前段、第2條，判決如主文
。
本案經檢察官賴志盛到庭執行職務。
中　　華　　民　　國　　94　　年　　6 　　月　　17　　日
                刑事第二庭  審判長法  官  石馨文
                                  法  官  王義閔
                                  法  官  郭麗萍
以上正本證明與原本無異。
如不服本判決，應於判決送達後10日內，向本院提出上訴狀（須
附繕本）。
告訴人或被害人對於判決如有不服具備理由請求檢察官上訴者，
其上訴期間之計算係以檢察官收受判決正本之日期為準。
中　　華　　民　　國　　94　　年　　6 　　月　　17　　日
                                  書記官  施嘉玫
附錄法條
刑法第210條
偽造、變造私文書，足以生損害於公眾或他人者，處五年以下有
期徒刑。
刑法第216條
行使第二百十條至第二百十五條之文書者，依偽造、變造文書或
登載不實事項或使登載不實事項之規定處斷。
附表：
(一)偽造之「乙○○」印章1枚。
(二)臺灣土地銀行彰化分行帳號000000000000號之活期儲蓄存款存
  款印鑑卡上所偽造之「乙○○」署押、印文各1枚。
